臺灣桃園地方法院刑事判決　　　　　　　　　　　　　九十一年度訴字第二八號
　　公　訴　人　臺灣桃園地方法院檢察署檢察官
　　被　　　告　甲○○
　　指定辯護人　本院公設辯護人　丙○○
右列被告因強盜案件，茲經檢察官提起公訴（九十一年度偵字第三一五號），本院判
決如左：
    主      文
甲○○共同意圖為自己不法之所有，以強暴至使不能抗拒，而取他人之物，未遂，處
有期徒刑肆年。
    事      實
一、甲○○於民國（下同）九十年十二月二十四日晚間，與現役軍人乙○○（另案由
    國防部北部地方軍事法院桃園分院審理）自友人家中飲宴後，共同搭乘甲○○所
    駕駛之車牌號碼ＴＥＺ─六二三號機車返家，同日晚間十時許，行經桃園縣平鎮
    市○○路附近時，見戊○○在前獨自行走，竟基於共同意圖為自己不法之所有之
    犯意聯絡，由甲○○從後以腳將戊○○踹至路旁水溝中，旋即自路面上動手毆打
    跌落水溝內之戊○○，並要求其將身上錢拿出來，惟遭拒絕，遂繼續毆打戊○○
    致不能抗拒後，強行動手搜刮其外套口袋，乙○○則在一旁持續要求戊○○把錢
    拿出來。然因戊○○皮包置於長褲後口袋，且人又跌落低於路面之水溝中，致立
    於路上之甲○○未能強得財物而未遂，甲○○便自路旁拾的二包垃圾，丟擲並以
    腳踢戊○○，致其頭部撞擊溝邊而昏眩後，始倖然離去（傷害部分未據告訴）。
    嗣經路人丁○○路過見狀協助戊○○報警處理，經警於同日晚間八時三十分許，
    在桃園縣平鎮市○○路十四巷十九號前查獲。
二、案經戊○○訴由桃園縣警察局平鎮分局報請臺灣桃園地方法院檢察署檢察官偵查
    起訴。
    理      由
一、訊據被告甲○○固坦承前揭時地動手毆打被害人戊○○等事實，惟矢口否認有強
    盜之犯行，辯稱：當時伊因為飲酒後意識不清，見被害人戊○○獨自一人步行，
    便將其踢下水溝，並毆打被害人，於離去時才問被害人身上有沒有錢，並無強行
    動手搜刮其外套口袋之行為云云。惟查，右揭犯罪事實，業據被害人戊○○於警
    訊時證稱：於九十年十二月二十四日二十時三十分左右，在桃園縣平鎮市○○里
    ○○路遭二名不詳姓名之男子強盜財物。因我放學後坐公車至民族路，然後步行
    沿陸光路欲返家，約走至一半，兩側均無住家時，有一輛機車從對向而來，待超
    過我之後又回頭，追上我，並停在我旁邊，其中一人用腳把我踹至旁邊水溝，然
    後車上二人問我身上有沒有錢，我跟他們說沒有，他們兩人就從機車上下來，騎
    車那人朝我而來，被載那人則蹲在路邊，騎車那人就叫我錢拿出來，我仍說沒有
    ，他就強行搜我外套，但未找到錢，就揮拳毆打我頭部，並一再說還不拿出來，
    我就彎身下去，因他是在路上，我在水溝，他打不到我，他就走到旁邊撿了兩袋
    東西朝我丟來，並朝我頭部踹了一腳，那兩人才離去。因我錢放在褲子後面口袋
    ，所以他們並未搶到錢財。甲○○動手我及踹我，乙○○則蹲在旁邊叫我趕快把
    錢交出來（見偵查卷第二十一頁、第二十二頁）。其於偵查中則指述稱：我當時
    走陸光路準備回家，被告二人騎一台機車從我對向騎來，後來從我後面折回，其
    中一人把我踢到路水溝中，之前我在路面上時，他們就叫我把錢拿出，我還不及
    反應，就被他們踢到水溝，並叫我把錢拿出來，接著他們其中一人就動手打我的
    頭及上半身，我就蹲在水溝中，後來他們又拿二袋好像垃圾東西丟我。我等了一
    下，以為他們走了，就站起來，他們在旁邊，之前打我之人，就用腳踢我額頭，
    我後腦勺撞到溝邊、昏眩。（問：他們有無動手搜你口袋？）有，是打我那人在
    毆打我時，有動手搜我上衣口袋，並一邊搜一邊叫我把錢拿出。因我皮夾放我褲
    子後面口袋，所以他們沒搜到。（問：搶你之人是否為甲○○？）是。（問：他
    們打你、搶你時能否反抗？）因我被他打到水溝中，他們站在高處，我無法反抗
    等語（見偵查卷第四十一頁、第四十二頁）綦詳，又證人即案發時路過該處之丁○○於警訊時證稱：我於九十年十二月二十四日晚上八時許，開車行經平鎮市○○路段發現一名學生躺在路旁求救，我立即停車詢問，該名學生稱遭兩名不明人
    士騎乘一部輕機車行搶，並毆打成傷，推至路旁水溝逃逸，故撥電話報警，我報
    後，該兩名歹徒又繞回，並對我們罵三字經後騎乘機車車號ＴＥＺ─六二三號，
    往平鎮○○路十四巷逃逸等語，然證人即承辦本案之警員林長青證稱：當時據報
    趕到現場，並根據證人丁○○所提供之車號沿路追查，隨後在桃園縣平鎮市○○
    路十四巷十九號前逮獲被告等二人，當時被告雖有飲，酒但精神狀況正常，意識
    清醒，並無喝醉等語無倫次之行為等語明確，有證人提出之酒精測試表二份（被
    告○．六八MG／l、乙○○○．四八MG／l）在卷可稽，是被告辯稱當時酒意不清
    云云，應係事後避重就輕之詞，委無足採。而證人即同案共犯乙○○證稱：（問
    ：有無聽到被告甲○○向被害人要錢？）有，他用台語說有沒有錢，我看到的時
    候他們兩人都在水溝裡面，裡面沒有水，我有看到被告甲○○的手放在被害人衣
    服那裡，有沒有伸進去我不清楚；（問：他是打完才要錢，還是一邊打，一邊要
    ？）甲○○先把他踢下水溝，然後動手打他，再問他有無錢，被害人說身上沒錢
    ，印象中甲○○還有繼續動手打他，（問：甲○○過程中有無動手搜被害人身上
    口袋？有無伸進去？）他有用手去摸被害人外套口袋外，我有見他摸被害人外套
    口袋外面，有無伸進去，因天色太暗，見不清（見九十一年二月十九日訊問筆錄
    ）等語。雖共犯乙○○陳稱：伊並無與被告甲○○共同行搶被害人戊○○云云，
    被告亦附和辯稱：係由其一人動手行搶，乙○○當時已酒醉，僅蹲在旁邊看，並
    未參與云云，惟與被害人戊○○之指述不符，該同案共犯乙○○而被告辯稱僅伊
    一人行搶云云，應係為事後卸責之詞，不足採信。綜上各情足認，被告所辯無非
    事後卸責之詞，委不足採。是本案事證明確，其前開犯行，洵堪認定。
二、經查，被告甲○○前開所為，係犯懲治盜匪條例第五條第二項、第一項之普通強
    盜未遂罪。又查懲治盜匪條例第五條所定之普通強盜罪「意圖為自己或第三人不
    法之所有，以強暴、脅迫、藥劑、催眠術或他法致使不能抗拒而取他人之物或使
    其交付者」，其法定刑為無期徒刑或七年以上有期徒刑，惟被告行為後，該修例
    業經總統於九十一年一月三十日明令廢止在案，而刑法第三百二十八條第一項之
    強盜罪等相關規定，亦於同日經總統以華總一字第○九一○○○一五一一○號明
    令修正在案，依修正後之刑法第三百二十八條第一項、第四項規定「意圖為自己
    或第三人不法之所有，以強暴、脅迫、藥劑、催眠術或他法，至使不能抗拒，而
    取他人之物或使其交付者，為強盜罪，處五年以上有期徒刑。第一項之未遂犯罰
    之」，依刑法第二條第一項前段規定比較新舊法後，應從輕依裁判時之法律即依
    修正後之刑法第三百二十八條強盜罪規定論處，公訴人認係犯修正前刑法第三百
    二十八條第四項、第一項之強盜未遂罪，尚有未洽，先予明。
三、核被告甲○○前開所為，係犯正後刑法第三百二十八條第四項、第一項之普通強
    盜未遂罪。被告甲○○與現役軍人乙○○二人間就前開犯行，有犯意之聯絡及為
    之分擔，為共同正犯。被告已著手於強盜行為之實施，因被害人戊○○皮包置於
    長褲後口袋，且人又跌落低於路面之水溝中，致立於路上之甲○○未能強得財物
    而未遂，因依刑法第二十六條前段按既遂之刑減輕之。爰審酌被告犯罪之動機、
    目的、手段，及其品性、生活狀況、智識程度、犯罪所生之損害非輕、最後未搶
    得財物，及犯罪後態度等一切情狀，量處如主文所示之刑，以資懲儆。
據上論斷，應依刑事訴訟法第二百九十九條第一項前段，刑法第二條第一項前段、第
二十八條、修正後第三百二十八條第四項、第一項、第二十六條前段，判決如主文。
本案經檢察官柯怡如到庭執行職務。
中      華      民      國    九十一    年      六      月    二十四    日
                                      臺灣桃園地方法院刑事第六庭
                                          法  官    游  紅  桃
右正本證明與原本無異。
如不服本判決，應於判決送達後十日內向本院提出上訴狀 (應附繕本)，上訴於臺灣
高等法院。
             書記官    王  元  宏
中      華      民      國    九十一    年      六      月    二十四    日
附論罪科刑依據之法條：
修正後刑法第三百二十八條
意圖為自己或第三人不法之所有，以強暴、脅迫、藥劑、催眠術或他法，至使不能抗
拒，而取他人之物或使其交付者，為強盜罪，處五年以上有期徒刑。
以前項方法得財產上不法之利益或使第三人得之者，亦同。
犯強盜罪因而致人於死者，死刑、無期徒刑或十年以上有期徒刑；致重傷者，處無期
徒刑或七年以上有期徒刑。
第一項及第二項之未遂犯罰之。
